臺灣屏東地方法院刑事判決　　　　　　　 94年度訴字第120號
公訴人　臺灣屏東地方法院檢察署檢察官
被　告　甲○○
上列被告因偽造文書等案件，經檢察官提起公訴（93年度偵緝字
第295號），經本院裁定改依簡式審判程序審理，判決如下：
    主  文
甲○○共同行使偽造私文書，足以生損害於公眾及他人，處有期
徒刑陸月，如易科罰金，以佰元折算壹日。事實欄所載換領國
民
乙○○」之署押及印文各壹枚、證明乙○○
符之文件上偽造「乙○○」之印文壹枚，及偽造「乙○○」之印
章壹枚，均沒收。
    事  實
一、甲○○於民國九十三年一月五日十七時許，在台北縣三重市
    之大智公園，受某不詳年籍綽號「小趙」成年男子之委託，
    代為申請乙○○
    乙○○之
    贏於九十二年十二月中旬，交由其女賴立敏代為申請行動電
    話，嗣經賴立敏不慎於九十二年十二月底某日，在台北縣某
    處，連同皮包遺失，嗣為不詳之人侵占取得後，再由小趙以
    不詳方法取得），且該
    貼某不詳姓名、年籍男子（下稱某男）之照片，而加以變造
    後，竟仍予以收受，「小趙」並同時、地將在不詳地點偽造
    之乙○○印章一枚及某男之照片二張交付甲○○後，甲○○
    竟與「小趙」共同基於行使變造特種文書及行使偽造私文書
    之犯意聯絡，由甲○○於九十三年一月六日上午十時許，至
    屏東縣新埤鄉戶政事務所申請換發乙○○之
    領國民
    之印文各一枚，復在委託書之委託人欄偽造乙○○之署押及
    印文各一枚，及在證明乙○○
    上，偽造乙○○之印文一枚，以此方式偽造乙○○名義之申
    請書及委託書，並在申請書上黏貼某男之照片，持以向該戶
    政事務所承辦人員邱權國行使，意圖辦理換領貼有某男照片
    ，而年籍資料仍為乙○○本人之
    贏本人之權益及屏東縣新埤鄉戶政事務所對
    確性。嗣經邱權國發現該
    表示須五天後方能領取，並利用此時間核對口卡片，確認申
    請人非乙○○本人，始悉上情。
二、案經屏東縣警察局潮州分局報告臺灣屏東地方法院檢察署檢
    察官偵查起訴。
    理  由
一、右揭事實，業據被告甲○○於本院審理時坦承不諱，核與被
    害人乙○○、證人賴立敏、邱權國分別於警訊、偵查中及本
    院審理時所指述或證述之情節相符，並有卷附偽造之換領國
    民
    符之文件、變造之乙○○
    影本、被告所書寫收受換領
    執各一份可佐，足見被告之自白與事實相符，本件事證明確
    ，被告犯行洵堪認定。
二、按文書為表現足以證明法律上之權利義務或事實，或足以產
    生法律上權利義務關係或事實之「意思表示」，亦即須具有
    法律效果之意思表示。查被告持經變造乙○○之
    屏東縣新埤鄉戶政事務所承辦人員邱權國誆稱係乙○○之受
    託人，而分別在換領國民
    贏
    文後，持以向承辦人員邱權國辦理換領乙○○之
    為，該申請書、委託書及證明文件，均屬私文書甚明。核被
    告甲○○所為，係犯刑法第二百十六條、第二百十二條之行
    使變造特種文書罪（行使變造乙○○之
    第二百十六條、第二百十條之行使偽造私文書罪（行使偽造
    之換領國民
    與正本相符之文件部分）；及第三百四十九條第一項之收受
    贓物罪（收受變造之乙○○
    偽造署押（包括在換領國民
    文二枚、在委託書上偽造乙○○之署押及印文各一枚、及在
    證明乙○○
    文一枚），均為偽造私文書之部分行為，均不另行論罪。又
    被告於同日雖先後偽造換領國民
    明乙○○
    一犯意接續多次行為，侵害一個法益，應為接續犯，屬單純
    一罪即偽造私文書罪。又偽造私文書罪復為行使偽造私文書
    之高度行為所吸收，亦不另行論罪，應依行使偽造私文書罪
    論處。被告與「小趙」間，就上開行使變造特種文書罪及行
    使偽造私文書罪間，具有犯意聯絡及行為分擔，為共同正犯
    。又被告所犯行使變造特種文書罪、行使偽造私文書罪及收
    受贓物罪間，具有方法結果之關係，應從一重論處行使偽造
    私文書罪。爰審酌被告與「小趙」冒用被害人乙○○之身分
    證，而持變造
    向屏東縣新埤鄉戶政事務所換領乙○○之
    法使用，嚴重影響被害人乙○○之權益及戶政事務所對身分
    證管理之正確性，被告迄今仍未供出其他共犯即「小趙」及
    換貼於乙○○
    關查辦，自屬可議，及被告於本院審理中坦認犯行態度尚可
    等一切情狀，量處如主文所示之刑，並諭知易科罰金之折算
    標準。
三、被告在換領國民
    之乙○○印文各一枚、委託書之委託人欄偽造之乙○○署押
    及印文各一枚、及在證明乙○○
    件上偽造乙○○之印文一枚，均應依刑法第二百十九條宣告
    沒收；又「小趙」所偽造乙○○印章一枚，雖未扣案，但無
    證據足認已經滅失，仍應依刑法第二百十九條之規定宣告沒
    收。
四、至於「小趙」在乙○○所遺失之
    一張，及被告在換領國民
    ，並無證據證明係屬被告及共犯「小趙」所有之物，依刑法
    第三十八條第三項之規定，自不得宣告沒收之，附此敘明。
    另被告所偽造之換領國民
    贏
    戶政事務所提出作為乙○○申請換領
    非屬被告所有，除該三紙文件上所偽造之印文、署押，應依
    上述規定予以沒收外，依同法第三十八條第三項之規定，即
    不得再就該等文件諭知沒收，併此敘明。
據上論斷，應依刑事訴訟法第二百七十三條之一第一項、第二百
九十九條第一項前段，刑法第二十八條、第二百十六條、第二百
十條、第二百十二條、第三百四十九條第一項、第五十五條後段
第四十一條第一項前段、第二百十九條，罰金罰鍰提高標準條例
第一條前段、第二條判決如主文。
中　　華　　民　　國　　94　　年　　3 　　月　　30　　日
　　　　　　　　　　　　　　臺灣屏東地方法院刑事第三庭
                                法  官  楊萬益
以上正本證明與原本無異。
如不服本判決應於收受本判決送達後十日內向本院提出上訴書狀
，其未敘述上訴理由者，並得於提起上訴後十日內向本院補提理
由書狀（均須按他造當事人之人數附繕本）「切勿逕送上級法院
」
                                書記官  呂坤宗
中　　華　　民　　國　　94　　年　　3 　　月　　30　　日
附錄所犯法條：
中華民國刑法第二百十六條
(行使偽造變造或登載不實之文書罪)
行使第二百十條至第二百十五條之文書者，依偽造、變造文書或
登載不實事項或使登載不實事項之規定處斷。
中華民國刑法第二百十條
(偽造變造私文書罪)
偽造、變造私文書，足以生損害於公眾或他人者，處五年以下有
期徒刑。
中華民國刑法第二百十二條
(偽造變造特種文書罪)
偽造、變造護照、旅券、免許證、特許證及關於品行、能力服務
或其他相類之證書、介紹書，足以生損害於公眾或他人者，處一
年以下有期徒刑、拘役或三百元以下罰金。
中華民國刑法第三百四十九條一項
收受贓物者，處三年以下有期徒刑、拘役或五百元以下罰金。
